臺灣桃園地方法院民事裁定
                                  110年度消債更字第342號
聲  請  人
即  債務人  廖宥盛  
上列當事人因消費者債務清理事件聲請更生，本院裁定如下：
    主  文
聲請駁回。
聲請費用由聲請人負擔。
    理  由
一、聲請意旨略以：聲請人現任職於中一食品股份有限公司（下
    稱中一公司），每月收入約新臺幣（下同）3萬6,739元，名
    下除保單2張外，別無其他財產，而無擔保或無優先權之債
    務總額約為93萬3,083元，復未經法院裁定開始清算程序或
    宣告破產，於民國110年8月向本院聲請消費者債務清理之調
    解，因聲請人與最大債權銀行中國信託商業銀行股份有限公
    司（下稱中信銀行）意見不一致而調解不成立，聲請人每月
    薪資扣除必要生活費用後，無法清償上開債務，爰聲請更生
    等語。
二、按債務人不能清償債務或有不能清償之虞者，得依消費者債
    務清理條例（下稱消債條例）所定更生或清算程序，清理其
    債務；債務人無擔保或無優先權之本金及利息債務總額未逾
    1,200萬元者，於法院裁定開始清算程序或宣告破產前，得
    向法院聲請更生；法院開始更生程序之裁定，應載明其年、
    月、日、時，並即時發生效力，消債條例第3條、第42條第1
     項及第45條第1項分別定有明文。次按債務人對於金融機構
    負債務者，在聲請更生或清算前，應向最大債權金融機構請
    求協商債務清償方案，或向其住、居所地之法院或鄉、鎮、
    市、區調解委員會聲請債務清理之調解，同條例第151條第1
    項定有明文。另所謂「不能清償」，指債務人因欠缺清償能
    力，對已屆期之債務，全盤繼續處於不能清償之客觀經濟狀
    態者而言。又所謂「不能清償之虞」，係指依債務人之清償
    能力，就現在或即將到期之債務，有不能清償之蓋然性或可
    能性而言。易言之，債務人之狀態如置之不理，客觀上得預
    見將成為不能清償之情形而言，此將來發生不能清償之事實
    ，不必達到高度之確信。至於債務人之清償能力，則包括財
    產、信用及勞力（技術），並不以財產為限，必須三者總合
    加以判斷仍不足以清償債務，始謂欠缺清償能力而成為不能
    清償。
三、經查：
  ㈠關於前置協商之要件：
    聲請人前於110年8月間向本院聲請消費者債務清理之調解，
    因無力清償債務而與最大債權銀行即中信銀行調解不成立等
    情，有本院調解不成立證明書（見司消債調卷第59頁）在卷
    可稽，堪可採認。
  ㈡聲請人之債務總額：
    聲請人陳報無擔保或無優先權之債務總額約93萬3,083元，
    經最大債權人中信銀行整合其與第一商業銀行股份有限公司
    之債權後，陳報金融機構債權之金額為59萬2,466元（見司
    消債調卷第55至56頁）；依非金融機構債權人馨琳揚企管顧
    問有限公司、甲○○陳報債權之金額分別為6萬6,119元、18萬
    4,000元（見司消債調卷第51至54頁，消債更卷第121至131
    頁），是非金融機構債權額為25萬119元（計算式：6萬6,11
    9元＋18萬4,000元＝25萬119元）。故本件聲請人之債務總額
    應為84萬2,585元（計算式：59萬2,466元＋25萬119元＝84萬2
    ,585元）。
  ㈢關於聲請人之財產及收入：
    聲請人名下除臺灣人壽及富邦產險保單外，別無任何財產，
    此有全國財產稅總歸戶財產查詢清單、臺灣人壽及富邦產險
    保險單在卷可稽（見司消債調卷第23頁、消債更卷第57至97
    頁）；收入部分，聲請人陳稱現任職於中一公司，每月薪資
    約3萬6,739元等語，業提出勞工保險被保險人投保資料表、
    薪資單、存摺影本以佐（見司消債調卷第17至18頁、消債更
    卷第33至35頁），經查，依聲請人110年8月至10月、12月薪
    資不加計強制執行扣款應分別為4萬951元（計算式：2萬7,3
    02元＋1萬3,649元＝4萬951元）、4萬986元（計算式：3萬6,6
    74元＋4,312元＝4萬986元）、3萬7,128元（計算式：3萬6,67
    4＋454元＝3萬7,128元），3萬8,978元（計算式：3萬6,674＋2
    ,304元＝3萬8,978元），計算後平均每月薪資應為3萬9,511
    元【計算式：（4萬951元＋4萬986元＋3萬7,128元＋3萬8,978
    元）÷4＝3萬9,511元，小數點以下四捨五入】，本院尚查無
    聲請人有其他收入，故以3萬9,511元列計每月收入，應屬適
    當。
  ㈣關於聲請人之必要支出：
　1.依聲請人最新陳報內容僅陳明每月必要支出金額為1萬8,337
    元，而未明列各項支出之數額、原因及種類，亦未就上開支
    出提出相關單據（見司消債調卷第8頁、消債更卷第29頁）
    ，然本院審酌此金額未逾行政院衛生福利部所公告111 年桃
    園市每人每月最低生活費用每人每月為1萬5,281元之1.2倍
    即1萬8,337元之範圍（參酌消債條例第64條之2第1項之規定
    ），是以1萬8,337元為聲請人個人每月必要之支出，尚屬合
    理。
  2.子女扶養費8,169元：　 
　　聲請人自陳與配偶育有1名未成年子女，每月需負擔扶養費
    共計8,169元，業提出子女之戶籍謄本以佐（見司消債調卷
    第26至27頁），查聲請人子女為未成年（於106年出生），
    應認無謀生能力，堪認有受扶養之必要。從而，本院審酌聲
    請人所列子女扶養費應以111年度桃園市每人每月最低生活
    費標準之1.2倍即1萬8,337元之6成為標準計算，與配偶平均
    分攤後核估未成年子女扶養費應為5,501元【計算式：1萬8,
    337元×60％÷2＝5,501元，小數點以下四捨五入】，是聲請人
    提列扶養費於5,501元範圍內，准予列計，逾此範圍則不予
    列計。
　3.準此，聲請人每月維持基本生活和履行法定扶養義務之必要
    金額應為2萬3,838元（計算式：1萬8,337元＋5,501元＝2萬 3
    ,838元）。　
  ㈤聲請人以上開收入扣除必要支出後，每月有餘額1萬5,673元
    （計算式：3萬9,511元－2萬3,838元＝1萬5,673元）可供清償
    債務，則聲請人欲全數清償上開債務僅需約5年（計算式：8
    4萬2,585元÷1萬5,673元÷12≒4.5），聲請人現年35歲（75年
    出生），距勞工強制退休年齡（65歲）約30年，審酌聲請人
    目前之收支及財產狀況，至其退休時止，顯非無法清償聲請
    人前揭所負欠之債務總額，倘若債權人聲請對其薪資為強制
    執行而生經濟上困難，尚非不能依強制執行法第122 條聲明
    異議，酌留債務人及其扶養之共同生活親屬生活費用，是以
    本件客觀上既難認聲請人有不能清償債務或有不能清償之虞
    之情事存在，核與消債條例第3條所定要件即有不符，揆諸
    首揭法律規定，聲請人本件更生之聲請，為無理由，應予駁
    回。
四、按消債條例之立法目的，在於使陷於經濟上困境之消費者，
    得分別情形依重建型債務清理程序（更生）或清算型債務清
    理程序（清算）清理債務，藉以妥適調整其與債權人及其他
    利害關係人之權利義務關係，保障債權人之公平受償，並謀
    求消費者經濟生活之更生機會，從而健全社會經濟發展。就
    更生程序而言，其主要功能為「債權人及債務人進行協商，
    以找出既能維持債務人基本生活，又能使債權人之債權獲得
    最大滿足之債務清償方案」。本件聲請人尚無不能清償債務
    或有不能清償之虞之情事，已如上述，且聲請人身為債務人
    ，並非無清償能力，理當誠實面對債務，主動積極與該等債
    權人重啟協商程序，謀求適當可行之清償方案，若債權機構
    願提供更優惠還款條件，當可更符合消債條例兼顧保障債權
    人公平受償及重建復甦債務人經濟生活之立法目的。
五、爰裁定如主文。 　　
　　
中　　華　　民　　國　　111 　年　　1 　　月　　27　　日
                  民事第一庭    法　官　許自瑋
正本係照原本作成。
如不服本裁定應於送達後10日內向本院提出抗告狀，並應繳納抗
告費新臺幣1,000元。　　　　　　　
中　　華　　民　　國　　111 　年　　1 　　月　　27　　日
                                書記官  吳光彧